【裁判字號】    97,台上,403
【裁判日期】    970124
【裁判案由】    違反毒品危害防制條例
【裁判全文】
最高法院刑事判決              九十七年度台上字第四０三號
上  訴  人  甲○○
選任辯護人  周黛婕律師
上列上訴人因違反毒品危害防制條例案件，不服台灣高等法院台
中分院中華民國九十六年十月十七日第二審更審判決（九十六年
度上重更(一)字第四０號，起訴案號：台灣台中地方法院檢察署九
十五年度偵緝字第六二四號），提起上訴，本院判決如下：
    主  文
原判決撤銷，發回台灣高等法院台中分院。
    理  由
本件原判決撤銷第一審之科刑判決，改判仍依想像競合犯等規定
從一重論處上訴人甲○○共同運輸第一級毒品罪刑（處無期徒刑
，褫奪公權終身，及為相關之沒收宣告），固非無見。
惟查：一、刑法第三十三條第五款關於罰金最低數額之規定，於
上訴人行為後業經修正。又毒品危害防制條例第四條第一項之運
輸第一級毒品罪、懲治走私條例第二條第一項之私運管制物品進
口罪，其法定本刑均有得併科罰金之明文（運輸第一級毒品罪係
專指處無期徒刑之部分），且無罰金最低數額之規定。原判決認
上訴人係一行為同時觸犯上開二罪名，是本件自應就刑法第三十
三條第五款之規定，為新舊法律之比較適用。原判決於理由內就
此雖說明：「新（刑）法第三十三條第五款規定罰金刑為新台幣
（下同）一千元以上，以百元計算之，新法施行後，應依新法第
二條第一項之規定，適用最有利於行為人之法律。」等旨（見原
判決第十九頁，理由參、一(三)），然對於究係新法或舊法有利於
上訴人，而為本件應適用之法律，則未加論述，自有判決理由不
備之違法。二、犯罪事實應依證據認定，如認定之事實與所採用
之證據或卷內訴訟資料不相適合，即屬證據上理由矛盾，其判決
當然違背法令。上訴人於偵審中始終否認參與本件走私毒品及出
資販入毒品之情事（見本案第六二四號偵查卷第七頁，原審上訴
卷第七一頁，原審更(一)卷第七九頁），原判決事實欄雖載稱：上
訴人與共犯洪坤榮、王家珞（綽號小劉）、吳金龍等人共同謀議
自香港地區以夾帶闖關方式走私毒品來台，並覓得人頭劉耀羲、
劉建成後，遂由上訴人出資，及與洪坤榮辦理劉耀羲、劉建成之
護照、簽證等，由王家珞在香港向香港地區毒梟綽號「阿雪」者
販入第一級毒品海洛因，嗣劉耀羲、劉建成分別夾帶該第一級毒
品各四包，自香港地區搭乘班機返抵桃園機場為警查獲等情，但
就其中認定購入毒品之資金係由上訴人提供部分，依其引用洪坤
榮於警詢時係供稱：「（劉建成、劉耀羲走私毒品何人出資？）
由王家珞出資，吳金龍介紹王家珞認識甲○○，王家珞拿錢給甲
○○買機票及給出國費用，王家珞及吳金龍口述說毒品順利回國
後會分一些給甲○○」、「（你交六萬元給張瑞煌，錢是何人給
你？）錢是甲○○向王家珞拿給我的」、「當時甲○○向王家珞
拿錢時，並也拿二支香港手機，一併交給我」，另於第一審行證
人之交互詰問時亦證稱：「（毒品是誰出資購買？）這要問甲○
○」、「（為何在〈民國〉九十四年四月二十五日警訊〈詢〉的
時候你說是小劉出資？）他們要出國的錢是甲○○向小劉拿的，
要出國前再拿給我」、「（甲○○向小劉拿的時候你有看到嗎？
）我有看到一次，小劉有拿錢給我老闆」、「（你辦理簽證、護
照、機票，被告甲○○給你多少錢？）他自己先繳二千元在旅行
社，然後當天是拿一個人約一萬元，出國的生活費一個人給一萬
元，簽證大約二、三千元，被告甲○○給我新台幣約五萬多元」
各等語（見原判決第一一至一三頁），依洪坤榮所供內容，僅足
證明其等在香港地區購入毒品之資金，係由王家珞出資，劉耀羲
、劉建成與洪坤榮等人赴香港地區之花費亦係由上訴人自王家珞
處取得後轉交洪坤榮等情，尚無從據以認定購買毒品之款項係來
自上訴人之出資。真相如何？仍欠明瞭。上訴人就此既有爭辯，
原判決又以此資為其量刑審酌情狀之一（見原判決第二十頁，理
由參之四第十三行以下），因關重典，自應釐清究明，期臻翔實
，以昭折服。原審並未敘明認定之依據及理由，其所引用洪坤榮
之前開供述，亦與該部分事實之認定不相適合，難謂無理由不備
及理由矛盾之違誤。三、毒品危害防制條例第十九條第一項規定
：「犯第四條至第九條、第十二條、第十三條或第十四條第一項
、第二項之罪者，其供犯罪所用或因犯罪所得之財物，均沒收之
」，該條項有關沒收之規定，係刑法第三十八條第一項第二款、
第三項之特別規定，雖採義務沒收主義，但因無如同條例第十八
條第一項前段「不問屬於犯人與否均沒收」之規定，故供犯該項
所列之罪所用之物，仍以屬於犯人所有者為限，始得宣告沒收。
又行動電話服務需以晶片卡（即SIM 卡）為使用介面，因此電信
公司於出租行動電話門號予消費者使用時，即同時附帶提供晶片
卡作為消費者門號使用之介面，故電信公司接受消費者申辦門號
並將該門號開通上線時，該晶片卡之所有權是否移轉予消費者，
抑或仍保留於電信公司，端視其簽訂之服務契約內容如何而定。
原判決以其附表所載扣案門號0000000000號行動電話（NOKIA 廠
牌、序號：000000000000000號）及門號0000000000 號行動電話
（TOPLUX廠牌、序號：000000000000000 號）各一支（均含晶片
各一張），分別為共同正犯洪坤榮交付劉建成供本案運輸第一級
毒品海洛因犯罪聯絡所用之物，或劉建成所有並供本案運輸第一
級毒品海洛因犯罪聯絡所用之物，乃依毒品危害防制條例第十九
條第一項規定宣告沒收，未遑查明其內所裝之晶片卡是否確屬共
同犯罪人所有，遽併予諭知沒收，自難謂已臻允洽。以上或為上
訴意旨所指摘，或為本院得依職權調查之事項，應認原判決仍有
撤銷發回之原因。末按劉耀羲以膠帶、紗布等綑綁在後背、左、
右小腿，而夾帶入境之第一級毒品海洛因四包，經送鑑定結果，
係淨重1117.83公克（空包裝重687.20公克、純度92.78 %、純質
淨重1037.12 公克），有法務部調查局九十四年五月二日調科壹
字第120 015750號鑑定通知書在卷（見九十四年度偵字第五三０
二號卷第六五頁），原判決理由就其中純質淨重部分誤載為「10
73.12 公克」（見原判決第一七頁）；又扣案門號0000000000號
（TOPLUX廠牌）行動電話一支之序號為000000000000000 號，有
卷內查獲機關所製作扣押物品目錄表之記載可稽（見台灣台中地
方法院檢察署九十四年度偵字第五三０四號卷第二一頁），原判
決事實欄將該扣案行動電話之序號載為「00000000000000號」，
俱與卷內證據資料不符，案經發回，宜併注意及之。
據上論結，應依刑事訴訟法第三百九十七條、第四百零一條，判
決如主文。
中    華    民    國  九十七  年    一    月  二十四  日
                      最高法院刑事第十二庭
                          審判長法官  邵  燕  玲
                                法官  李  伯  道
                                法官  孫  增  同
                                法官  吳      燦
                                法官  李  英  勇
      本件正本證明與原本無異
                                      書  記  官
中    華    民    國  九十七  年    一    月   三十   日
                                                      V


司法院資訊處製作；財團法人民間司法改革基金會備份。
